臺灣士林地方法院民事判決
110年度簡上字第29號
上  訴  人  長安大宅管理委員會
法定代理人  翁廷綱  
訴訟代理人  章文齡  
被 上訴 人  明台產物保險股份有限公司
法定代理人  長瀬耕一
訴訟代理人  莊友仁  

上列當事人間請求侵權行為損害賠償事件，上訴人對於中華民國
109年11月24日本院士林簡易庭109年度士簡字第1087號第一審判
決提起上訴，本院於111年5月11日言詞辯論終結，判決如下：
    主  文
原判決命上訴人給付被上訴人給付部分及該部分之假執行宣告，
暨命上訴人負擔訴訟費用之裁判，均廢棄。
上開廢棄部分，被上訴人在第一審之訴駁回。
第一審(除確定部分外)及第二審訴訟費用由被上訴人負擔。
    事實及理由
一、上訴人之法定代理人原為鄭俊杰，於本件訴訟進行中依序變
    更為謝碧珍、翁廷綱，亦經謝碧珍、翁廷綱分別具狀聲明承
    受訴訟(見本院卷第150至152頁、第320頁、第408至411頁)
    ，核與民事訴訟法第175條第1項規定相符，應予准許。
二、被上訴人主張：上訴人為臺北市○○區○○○路000號停車場(下
    稱系爭停車場)之管理人，竟疏未就系爭停車場之機械停車
    位(下稱系爭停車位)設置偵測車輛高度之警示系統，於民國
    107年12月17日晚間8時20分許，訴外人張桂明駕駛車牌號碼
    000-0000號車(下稱甲車)停放在系爭停車位內，因未將甲車
    後車廂關閉，致高度超過限制高度，仍操作該機械停車位，
    致該停車位之機械翻覆(下稱系爭事故)，造成伊所承保之車
    牌號碼0000-00號自小客車(下稱乙車)受有損害，需支出修
    復費用計新臺幣(下同)12萬5837元(即經扣除折舊後之零件
    費用2萬1537元＋工資10萬4300元)，伊得依民法第184條第1
    項前段、第191條第1項及保險法第53條第1項規定，請求上
    訴人給付12萬5837元，及自起訴狀繕本送達上訴人之翌日起
    ，加計法定遲延利息等語(被上訴人超過上開範圍之請求，
    業經原審判決駁回，未據被上訴人聲明不服；且原審判決張
    桂明敗訴部分，亦未據張桂明提起上訴，均已告確定，非本
    院審理範圍，均不予贅述)。
三、上訴人則以：系爭停車位之設置有依規定為告示，且有定期
    保養，設置及管理並無欠缺，且係因張桂明將甲車停放在系
    爭停車位後，並未將甲車後車廂關閉，致超過系爭停車位容
    許之高度，停車位之機械設備係循環移動，始造成乙車受損
    害，伊並無過失行為等語，資為抗辯。
四、原審判決上訴人應給付被上訴人12萬5837元，及自起訴狀繕
    本送達翌日即109年11月5日起至清償日止，按週年利率百分
    之5計算之利息，上訴人不服，提起上訴，並聲明：㈠原判決
    不利於上訴人部分廢棄。㈡上開廢棄部分，被上訴人於第一
    審之訴駁回。被上訴人答辯聲明：上訴駁回。
五、被上訴人主張其所承保之乙車受損害，其已依保險契約給付
    乙車車主修車費用31萬9600元等情，業據其提出保險單、汽
    車理賠申請書、估價單、出貨單、統一發票、被上訴人汽車
    險賠款同意書、照片為證(見原審卷第6至12頁)，且為上訴
    人所不爭執，堪信為真實。　　
六、按被保險人因保險人應負保險責任之損失發生，而對於第三
    人有損失賠償請求權者，保險人得於給付賠償金額後，代位
    行使被保險人對於第三人之請求權；但其所請求之數額，以
    不逾賠償金額為限，保險法第53條第1項固定有明文。且按
    因故意或過失，不法侵害他人之權利者，負損害賠償責任；
    又土地上之建築物或其他工作物所致他人權利之損害，由工
    作物之所有人負賠償責任。但其對於設置或保管並無欠缺，
    或損害非因設置或保管有欠缺，或於防止損害之發生，已盡
    相當之注意者，不在此限，民法第184條第1項前段、第191
    條第1項分別定有明文。本件被上訴人主張上訴人就系爭停
    車位未設置偵測車輛高度之設備，於高度超過限高，機械停
    車位應停止運作而未停止，故該停車位之設置即有缺失，上
    訴人應就乙車之損害負賠償責任云云，為上訴人否認，並以
    前揭詞情置辯。而查：
　㈠依內政部95年3月20日台內營字第0950800456號令訂定之建築
    物機械停車設備安全檢查標準表之檢查項目「3、標示之規
    定」規定：「⒈機械停車設備應在汽車入庫位置前方或建築
    物車輛出入口附近標示入庫限制說明：⑴停放汽車之車種及
    車輛規格之長、寬、高、重量限制。⑵使用者應遵守之注意
    事項、人車共乘式應標示存車人進入裝置之活動範圍及操作
    流程；無人式及準無人式應標示存車人不可隨置車板移動。
    ⒉其車輛規格限制應以30公分乘以50公分以上之綠底白字之
    標示牌置於適當位置。⒊其注意安全事項應以30公分乘50公
    分以上黃底黑字之標示牌置於出入口適當位置」(見本院卷
    第240至241頁)，且上訴人確有依上開規定於系爭停車位設
    置告示牌標示車寬、車長、車高、車重等限制，並有張貼機
    械停車位之注意事項，牆壁上亦設有緊急停止按鈕，亦有外
    部操作面板緊急停止按鈕，此有上訴人所提之照片2幀可稽(
    見本院卷第26至28頁、第268頁)，且被上訴人並不爭執該等
    照片之真正，堪認上訴人已依上揭規定為標示及告示應注意
    事項。又上訴人就系爭停車設備領有建築物機械停車設備使
    用許可證，有請專業人員為定期保養維護，有停車設備保養
    合約書、中華民國立體停車場協會函、建築物機械停車設備
    使用許可證、維修保養費收據、請款單、估價單、匯款單、
    照片可佐(見本院卷第48頁、第50至84頁、第86至102頁、第
    104至122頁、第268頁)。堪認上訴人就系爭停車位暨該機械
    設備已為合法且適當之設置及維護。
  ㈡又張桂明忘記關閉甲車之後車廂，即操作系爭停車位之機械
    使其運轉，致乙車受損等情，業據張桂明於原審自陳在卷(
    見原審卷第40頁)，並有上訴人所提之監視錄影檔及照片可
    稽(見本院卷第24頁、第214至219頁)，堪認係因張桂明疏未
    關閉甲車後車廂，致超過系爭停車位限制高度，導致系爭停
    車位之機械翻覆，造成乙車受損。至被上訴人雖主張上訴人
    未依建築法79條之4第9項(應為建築法第77條之4第9項)訂定
    之建築物機械停車設備設置及檢查管理辦法第4、6、7條及
    建築物機械停車設備安全檢查標準表規範設置機械停車位偵
    測車輛高度之儀器為警示，亦未於超過高度即停止運轉，其
    設備有缺失，上訴人仍有過失，應負賠償責任等語，惟綜觀
    被上訴人所述之上開規定及標準表，均未有規範機械停車位
    須裝設偵測車輛高度警示器之相關規定；且依現有建築物機
    械停車設備檢查標準，亦無明文要求須設置偵測停放高度之
    警示系統，有臺北市建築管理工程處111年1月28日北市都建
    使字第1116104794號函可稽(見本院卷第260頁)。又如前所
    述，系爭停車位已設有緊急停止按鈕及外部操作面板緊急停
    止按鈕。故被上訴人上開主張，難認可採。
　㈢基上，堪認上訴人就系爭停車位之設置及管理並無缺失，且
    系爭事故之發生係因張桂明未關閉甲車後車廂所致，非係上
    訴人管理或設置系爭停車位有缺失所致，故乙車車主自不得
    依侵權行為規定向上訴人請求損害賠償，則被上訴人亦不得
    依保險法第53條第1項規定，請求上訴人負損害賠償責任。
七、綜上所述，被上訴人依民法第184條第1項、第191條第1項、
    保險法第53條第1項規定，請求上訴人給付12萬5837元，及
    自起訴狀繕本送達翌日即109年11月5日起至清償日止，按週
    年利率百分之5計算之利息，為無理由，應予駁回。從而原
    審就此部分為上訴人敗訴之判決，自有未洽。上訴論旨指摘
    原判決此部分不當，求予廢棄改判，為有理由。　　　
八、本件事證已臻明確，兩造其餘之攻擊或防禦方法及所用之證
    據，經本院斟酌後，認為均不足以影響本判決之結果，爰不
    逐一論列，併此敘明。　　
九、據上論結，本件上訴為有理由，依民事訴訟法第436條之1第
    3項、第450條、第78條，判決如主文。
中　　華　　民　　國　　111 　年　　6 　　月　　1 　　日
                  民事第三庭  
　　　　　　　　　　　　　審判長  法  官  陳月雯

                                  法  官  王沛雷
　　　　　　　　　　　　　　　　　　
                                  法  官  陳世源
以上正本係照原本作成。
本件判決不得上訴。
中　　華　　民　　國　　111 　年　　6 　　月　　1　　日
                                  書記官  李佩諭